臺灣高等法院刑事判決　　　　　　　　94年度上訴字第3086號
上　訴　人
即　被　告　乙○○
　　　　　　　　　　　2樓
　　　　　　　　　　現於臺灣.
指定辯護人　本院公設辯護人　李廣澤
上列上訴人因強盜案件，不服臺灣桃園地方法院94年度訴字第82
3號，中華民國94年7月19日第一審判決（起訴案號：臺灣桃園地
方法院檢察署94年度偵字第4527號），提起上訴，本院判決如下
：
    主  文
原判決關於乙○○部分撤銷。
乙○○共同連續意圖為自己不法之所有，結夥三人以上，攜帶兇
器，於夜間侵入住宅，以強暴至使不能抗拒，而取他人之物，處
有期徒刑玖年。改造之玩具手槍貳支及長刀、斧頭各壹把均沒收
。
    事  實
一、緣乙○○及蔡國元（業經判決確定）二人為國中同學，乙○○於桃園縣某釣蝦場認識黃遠倫（另案偵辦中），乙○○並
    介紹蔡國元與黃遠倫認識，乙○○及蔡國元二人因缺錢花用
    ，而在黃遠倫的慫恿及指導下，與黃遠倫共同基於意圖為自
    己不法所有之概括犯意聯絡，分別於如下時地，結夥三人以
    上，攜帶兇器，於夜間侵入住宅強盜財物：
(一)民國（下同）94年 2月16日凌晨零時許之前，黃遠倫駕車搭
    載乙○○、蔡國元在桃園縣觀音鄉○○街附近繞行，由黃遠
    倫確認桃園縣觀音鄉○○街69號內有人，決定強盜該處，遂
    於同日零時許，將車停放於桃園縣觀音鄉○○街69號附近，
    黃遠倫即取出預先準備之客觀對人之身體、生命、安全具有
    危險性之斧頭1把、改造黑色玩具手槍1支等兇器及綠色毛線
    頭套 2只交由乙○○、蔡國元，並告知因知道二人住處，二
    人必須聽令行事，且事後會分配所得財物等語，慫恿二人入
    屋強劫財物，並教導二人如何控制被害人及搜括財物，乙○○及蔡國元經考慮後決定聽從黃遠倫之指示，遂由黃遠倫負
    責在汽車上把風，而由乙○○持改造玩具手槍、蔡國元持斧
    頭，二人並均頭戴毛線頭套，直接開啟該屋未上鎖之大門而
    進入上述地點（侵入住宅部分未據告訴），旋由乙○○持槍
    抵住丙○○後，致使丙○○不能抗拒，而任乙○○搜括其身
    上財物，並帶同丙○○上二樓搜括財物，搜括完畢後，乙○○即以丙○○家中之塑膠袋，綑綁丙○○雙手，喝令丙○○
    5 分鐘內不得出聲，隨即搭乘在外接應之黃遠倫汽車離去。
    總計強盜丙○○之財物現金約新台幣（下同）4400元、手機
    1  支、手錶1只、金戒指只等，而全數交給黃遠倫，黃遠倫
    則分配給乙○○、蔡國元各1000元，並交付乙○○手機 1支
    。
(二)詎乙○○猶不知悔改，於94年3月5日之前某日，在上揭釣蝦
    場向黃遠倫提及曾經在桃園縣平鎮市○○街某社區受僱從事
    裝潢油漆，認為該戶屋主的家境優渥，黃遠倫遂告以下次強
    盜該處，嗣於94年3月5日下午某時，黃遠倫電告乙○○，當
    日晚間至桃園縣平鎮市○○街行搶，並要乙○○通知蔡國元
    一同前往，否則會將二人先前行搶之事告發，乙○○旋即電
    知蔡國元，蔡國元雖想逃避，惟仍在無人強迫下與乙○○一
    同至桃園縣大園鄉某檳榔攤等候黃遠倫，嗣黃遠倫駕車搭載
    同具犯意聯絡之大陸籍不詳姓名年籍之成年女友前來搭載乙○○及蔡國元，遂在乙○○之帶領及指示之下，於同日晚間
    9 時30分許，駛至桃園縣平鎮市○○街281巷29弄8號之社區
    前；黃遠倫命乙○○先下車勘查地形，乙○○即翻牆進入社
    區，並至該住處前確認屋內有人而回報黃遠倫，黃遠倫遂取
    出預先準備之客觀對人之身體、生命、安全具有危險性之長
    刀1把、改造銀色玩具手槍1支（與上述持以行搶之手槍非同
    支）之兇器及綠色毛線頭套、透明膠帶等物，黃遠倫及其大
    陸籍女友則在汽車上把風，而推由乙○○持改造玩具手槍及
    蔡國元持長刀並均頭戴毛線頭套，因該住處門未上鎖，二人
    直接開啟大門進入（侵入住宅部分未據告訴），進入後先控
    制屋主戊○○，進而由乙○○持槍喝令屋內和式房間之戊○○之夫己○○、己○○夫婦之友人丁○○、辛○○、甲○○
    、庚○○等人面向牆壁，蔡國元則持刀看管己○○等人，致
    其等不能抗拒，而任由乙○○搜括其等身上及置於和室房間
    之財物，並翻箱倒櫃搜括屋內其他財物後，由蔡國元持黃遠
    倫事先所交付之透明膠帶，逐一封住己○○等六人之嘴巴並
    綑綁雙手，隨即搭乘在外接應之黃遠倫汽車離去。總計強盜
    己○○所有手機1支（價值約1萬1千元）、戒指1只（價值約
    1 萬3千元）、項鍊1條（價值約4萬餘元）及現金1萬多元；
    戊○○所有手機1支、造型金飾3個（共價值約 2萬元）；丁○○所有手機1支（價值約1萬元）、現金約1萬4千元、信用
    卡5張、金融卡2張及國民身分證；蕭獲宏所有手機 1支（價
    值約6千元）、戒指1個（價值約2千元）及現金2萬 6千元；
    甲○○所有手機1支（價值約 8千元）及現金3千餘元，暨庚○○所有手機1支（價值約6千元）、現金1萬6千元等財物。
    乙○○、蔡國元將前述行搶所得財物全數交給黃遠倫，黃遠
    倫則分配給乙○○、蔡國元各1萬元及手機1支後，四人並共
    同乘車至桃園縣大園鄉鄉○○路 2號之統一超商，由黃遠倫
    命蔡國元及其大陸籍女友，共同持上述強劫而來之金融卡領
    款，然因密碼不符而作罷。
二、嗣經警據報至上述戊○○住處採證，發現蔡國元所遺留之指
    紋，及調閱戊○○等人遭強劫之手機序號及通聯紀錄，發現
    蔡國元行蹤，另調閱上述由中國信託商業銀行設置於桃園縣
    大園鄉鄉○○路 2號統一超商內提款機攝得蔡國元之影像，
    而於94年3月7日下午4時許，在桃園縣大園鄉○○路 557號「
    溪海釣蝦場」拘捕蔡國元，並自其身上扣得上分得之 1萬元
    贓款，嗣並在其住處扣得上述手機；另經警前往乙○○桃園
    縣大園鄉○○路208號1樓經乙○○母親同意，搜索乙○○房
    間而扣得其於上述第二次行搶所分得之手機一支，嗣乙○○
    亦因自知無從逃逸而由其母親帶領下，自行向警方投案遭逮
    捕，並交出第一次行搶所分得之手機一支。
三、案經桃園縣警察局平鎮分局報請桃園地方法院檢察署檢察官
    偵查起訴。
    理  由
一、訊據上訴人即被告乙○○供承有於上述時地，先後與同案被
    告蔡國元由黃遠倫駕車搭載前往被害人卓義昌及戊○○等人
    住處附近，由黃遠倫在外把風，其與同案被告蔡國元則頭帶
    毛線頭套，並分別攜帶由黃遠倫預先準備之之斧頭、改造黑
    色玩具手槍及長刀、改造銀色玩具手槍等兇器，於夜間潛入
    上揭處所，或持槍抵住被害人丙○○、或以塑膠袋、膠帶綑
    綁被害人手腳及封住嘴巴之方式，強劫被害人丙○○及戊○○等人所有上揭財物得手，且分得現金1萬1千元及手機 2支
    等事實，並於本院準備程序及審理時供稱第一次是黃遠倫提
    議，而由伊和蔡國元拿斧頭跟槍去搶，黃遠倫在車上把風，
    伊事後分得 1千元及手機一支，而第二次的行搶地點是伊提
    供的，這次黃遠倫和一大陸女子在車上把風接應，伊和蔡國
    元持刀跟槍進入行搶，這次伊分得1萬元及手機1支，前後 2
    次行搶所用的槍是不一樣的等語（見本院卷94年10月27日準
    備程序筆錄及94年12月 2日審判程序筆錄），核與同案被告
    蔡國元於警詢及偵審中供承先後如何於上述時地與被告乙○○共同強劫被害人丙○○、戊○○、己○○、丁○○、辛○○、甲○○及庚○○等人財物之情節相符，而被害人丙○○
    、戊○○、己○○、丁○○、辛○○、甲○○及庚○○等人
    如何於上揭時地因遭被告乙○○及蔡國元二人持刀槍等兇器
    及施強暴，至使不能抗拒，任由渠二人強劫財物等情，並據
    證人即被害人丙○○、戊○○、己○○、丁○○、辛○○、
    甲○○及庚○○等人分別於警詢時及偵審中證述綦詳在卷，
    並有被害人丙○○、己○○、吳忠義、丁○○各出具之贓物
    認領保管單、現場相片、被害人手機通聯紀錄、中國信託商
    業函及內政部警政署刑事警察局（指紋）鑑驗書等書證等在
    卷可稽（見偵查卷第59頁、第67頁、第80頁、第93頁、第10
    0頁至第103頁及第141頁至第166頁），是被告乙○○上揭自
    白核與事實相符。而查刑法所稱之結夥三人，係指在場共同
    實施或在場參與分擔實施犯罪之人，有三人以上（含三人）
    者，又在場把風之行為，係以自己犯罪之意思，排除犯罪障
    礙，助成犯罪之實現，屬參與分擔實施犯罪之行為，亦為共
    同正犯，自應計入結夥人數之內（參照最高法院76年台上字
    第7210號判例及72年度台上字第3201號判決），查本案黃遠
    倫係居於主謀策劃，其雖未下手實施強盜之人，惟其或與大
    陸籍成年女子，負擔把風及接應之行為分擔，自亦應計入結
    夥人數，是被告乙○○先後結夥同案被告蔡國元及黃遠倫、
    大陸籍不詳姓名年籍成年女子共同持刀、槍於夜間潛入被害
    人住處，至使被害人不能抗拒而強劫財物之犯行，事證明確
    ，應堪認定。
二、查被告乙○○持以強盜之改造玩具手槍，雖無法確切得知是
    否能發射子彈而具殺傷力，惟被告乙○○於持該改造玩具手
    槍著手本件強劫財物犯行時，被害人於驚慌之際無法辨明真
    偽，已因而使被害人丙○○、戊○○、己○○、丁○○、辛○○、甲○○及庚○○等人心生畏懼，且依一般社會通念，
    改造玩具手槍具有一定體積與重量，若持以攻擊他人，客觀
    上對人之生命、身體、安全具有危險性，應屬兇器無訛。核
    被告乙○○所為，係犯刑法第330條第1項之結夥三人以上，
    攜帶兇器，於夜間侵入住宅加重強盜罪；至公訴人雖認被告
    乙○○上揭所為，另涉犯刑法第330條第1項、第321條第1項
    第 2款之毀越門扇、牆垣或其他安全設備之加重強盜罪嫌，
    惟查，被告乙○○均係逕行開啟未上鎖之大門而進入屋內，
    並無何毀越大門等安全設備之舉，自不構成該條款加重事由
    ，附此敘明。被告乙○○與同案被告蔡國元及黃遠倫，暨於
    第二次強盜犯行時並另與大陸籍不詳姓名年籍成年女子間，
    各具有犯意聯絡及行為分擔，均為共同正犯。被告乙○○所
    為上揭犯罪事實一（二）強劫被害人戊○○等六人，係基於
    一行為決意，同時對六人為之，為同種想像競合犯，應從重
    論以一罪；又被告乙○○先後 2次加重強盜犯行，時間緊接
    ，手段相似，觸犯犯罪構成要件相同之罪名，顯係基於概括
    犯意為之，應依連續犯規定論以一連續加重強盜罪，並加重
    其刑。原審以被告乙○○上述犯行事証明確，予以論罪科刑
    ，固非無見，惟查法院為判決時經認定被告之犯罪事實，而
    判決理由則係敘明認定憑以犯罪事實之證據，暨法院經調查
    證據而就證據為斟酌取捨之結果，是判決理由之論據應與犯
    罪事實相一致，始符規定，且依刑事訴訟法第273條之1及之
    2 規定，被告就被訴事實為有罪之陳述時，經法院裁定進行
    簡式審判程序，證據調查不受第159條第1項、第 161條之二
    、第161條之三、第163條之一及第164條至第170條規定之限
    制，是被告以外之人於審判外之言詞或書面陳述，除法律有
    規定者外，均得作為證據，即均具有證據能力，本件被告乙○○既已就被訴之事實為有罪之陳述，則除被告乙○○之供
    述得據為本案之犯罪證據外，被告乙○○以外之人於審判外
    之言詞或書面陳述，除法律有規定者外，亦均得作為證據，
    而具有證據能力，本件原審既認被告乙○○坦承上揭犯罪事
    實，然於判決理由中竟贅述上揭刑事訴訟法第159條第1項等
    規定，仍就被告乙○○以外之人於審判外之言詞或書面陳述
    是否具有證據能力為闡述，暨就刑事訴訟法規定應為如何搜
    索、扣押及拘捕等強制處分始具有證據能力為說明，凡此均
    與本案認定被告乙○○是否成立上揭犯罪事實而所為之證據
    取捨並無何關聯，其所為與本案無關之論據實有未當；又供
    犯本件犯罪所用之改造玩具手槍 2支及長刀、斧頭各乙把，
    係屬共犯黃遠倫所有供犯本件所用之物，就於被告乙○○為
    本案判決時，仍應依法就該供共同犯罪所用之物宣告沒收（
    參照最高法院89臺上第2389號判決），原審認上揭犯罪工具
    非屬被告乙○○所有而認不得宣告沒收，其論據亦有未洽；
    是被告乙○○上訴意旨指摘原審量刑過重，固無理由，惟原
    判決關於被告乙○○部分既有可議，自應由本院予以撤銷改
    判，而查被告乙○○與同案被告蔡國元二人，固均受黃遠倫
    慫恿而分持兇器共犯本件強盜犯行，然同案被告蔡國源於第
    一次犯案時尚未滿18歲，且第二次強劫地點係由被告乙○○
    所提供，是被告乙○○量刑自應較同案被告蔡國元所已受判
    決有期徒刑 8年之刑為重，並審酌被告乙○○之素行，犯罪
    之動機、目的、次數、所強劫之財物，因貪圖享樂，於夜間
    持兇器侵入被害人住處為強劫財物之手段，因而致生之危害
    ，惟念其供出幕後主犯黃遠倫，且犯後坦承犯行，態度良好
    等一切情狀，仍量處有期徒刑 9年；而被告乙○○持以供犯
    本件犯罪所用之改造玩具手槍 2支及長刀、斧頭各乙把，係
    屬共犯黃遠倫所有供犯本件所用之物，此據被告乙○○及同
    案被告蔡國元供明在卷，雖均未具扣案，然並無證據證明業
    已滅失，爰並依刑法第38條第1項第2款宣告沒收，至供被告
    乙○○犯本件犯罪所用之毛線頭套，雖亦屬共犯黃遠倫所有
    供犯本件所用之物，然已據被告乙○○等人丟棄，且歷時已
    久，該毛線頭套應已滅失，爰不予以宣告沒收。
據上論斷，應依刑事訴訟法第369條第1項前段、第364條、第299
條第1項前段，第28條、第56條、第330條第1項、第38條第1項第
2款，判決如主文。
本案經檢察官陳明光到庭執行職務。
中　　華　　民　　國　　94　　年　　12　　月　　16　　日
　　　　　　　　　臺灣高等法院刑事第八庭
                                審判長法　官　吳　敦
　　　　　　　　　　　　　　　　　　  法　官  沈宜生
  　　　　　　　　　　　　　　　　　  法　官  張傳栗
以上正本證明與原本無異。
如不服本判決，應於收受送達後十日內向本院提出上訴書狀，其
未敘述上訴之理由者並得於提起上訴後十日內向本院補提理由書
（均須按他造當事人之人數附繕本）。
                                      書記官　秦慧榮
中　　華　　民　　國　　94　　年　　12　　月　　19　　日
附錄：本案論罪科刑法條全文
中華民國刑法第321條
犯竊盜罪而有左列情形之一者，處六月以上、五年以下有期徒刑
：
一  於夜間侵入住宅或有人居住之建築物、船艦或隱匿其內而
    犯之者。
二  毀越門扇、牆垣或其他安全設備而犯之者。
三  攜帶兇器而犯之者。
四  結夥三人以上而犯之者。
五  乘火災、水災或其他災害之際而犯之者。
六  在車站或埠頭而犯之者。
前項之未遂犯罰之。
中華民國刑法第330條
犯強盜罪而有第321條第1項各款情形之一者，處七年以上有期徒
刑。
前項之未遂犯罰之。
